最高法院民事裁定　　　　　　　　　　　　　　　　八十七年度台聲字第一二八號
　　聲　請　人　張　樹
　　　　　　　　張　洲
　　　　　　　　張　三
　　　　　　　　張良夫
　　　　　　　　張義雄
　　　　　　　　張萬來
　　　　　　　　張　枝
　　　　　　　　張肇村
右聲請人因與張合間請求所有權移轉登記事件，對於中華民國八十六年六月五日本院
裁定（八十六年度台上字第一七五五號），聲請再審，本院裁定如左：
    主  文
聲請駁回。
聲請訴訟費用由聲請人負擔。
    理  由
本件聲請人主張本院八十六年度台上字第一七五五號確定裁定，有民事訴訟法第四百
九十六條第一項第一款適用法規顯有錯誤情形，對之聲請再審。
按民事訴訟法第四百九十六條第一項第一款所謂適用法規顯有錯誤，係指確定裁判所
適用之法規，顯然不合於法律規定，或與司法院現尚有效及大法官會議之解釋，或本
院現尚有效之判例顯然違反者而言，若在學說上諸說並存，尚無法規判例可據者，不
得指為適用法規顯有錯誤；至認定事實錯誤，取捨證據失當或裁判不備理由，亦不在
該款規定適用之列。查民法第二百四十六條之給付不能，係指契約標的自始不能而言
。又預算法第十條規定：政府會計年度於每年七月一日開始，至次年六月三十日終了
，以次年之中華民國紀元年次為其年度名稱。是台灣土地銀行苗栗分行函附件即苗栗
縣苑裡鄉私有耕地放領清冊內所載：「六十二年度繳清」，自係指民國六十一年七月
一日起至六十二年六月三十日以前之年分而言。前訴訟程序第二審認定該函附件，不
能推論系爭分家證書何時訂定，並依調查證據為辯論之結果，認定系爭分家證書係於
國曆六十二年一月間所訂立，在農業發展條例六十二年九月三日公布施行之前，尚難
指其與農業發展條例第三十條（原第二十二條）之限制規定抵觸而為無效，並無民法
第二百四十六條之適用。另兩造曾於七十九年間清明節掃墓時成立協議，互為拋棄時
效利益，同意依系爭分家證書所約定辦理所有權移轉登記，自已為拋棄時效利益之意
思表示，經本院八十二年度台上字第三二○九號判決確定在案，第二審據以認定聲請
人確已為拋棄時效利益之意思表示，亦與民事訴訟法第四百條之規定無違。再第二審
經審酌聲請人應負分割移轉登記予相對人苗栗縣苑裡鎮○○段大埔小段一三一－三號
中Ａ、Ａ１部分之義務，已因非可歸責於雙方之事由而給付不能，該土地面積為○‧
一七○○公頃，較相對人應移轉登記予聲請人之同段一三二號土地面積○‧一五二一
公頃應有部分九六分之六之面積為大，而兩地之地價又相同，因認依民法第二百六十
六條第一項規定，相對人不負移轉一三二號土地所有權之對待給付義務，聲請人不得
為同時履行之抗辯，亦無違背法令之可言。上訴人對第二審判決提起第三審上訴，徒
執其一己之法律見解，指摘其適用法規不當，或泛言理由不備云云，並未具體說明第
二審判決究有如何違背法令之情形，其上訴自非合法，本院原確定裁定以其上訴不合
法而駁回之，難謂有適用法規顯有錯誤情事。聲請人聲請再審，即非有理由。
據上論結，本件聲請應予駁回，並依民事訴訟法第九十五條、第七十八條，裁定如主
文。
中      華      民      國    八十七    年      三      月    二十七    日
                              最高法院民事第五庭
                                  審判長法官  吳  啟  賓
                                        法官  洪  根  樹
                                        法官  謝  正  勝
                                        法官  劉  福  來
                                        法官  黃  熙  嫣
      右正本證明與原本無異
                                              書  記  官
中      華      民      國    八十七    年      四      月     十六     日
